【裁判字號】    89,上訴,2384
【裁判日期】    891103
【裁判案由】    懲治盜匪條例
【裁判全文】
台灣高等法院台中分院刑事判決                  八十九年度上訴字第二三八四號
    上  訴  人
    即  被  告  乙○○
                戊○○
    共      同
    選任辯護人  張業照
右上訴人因懲治盜匪條例案件，不服臺灣台中地方法院八十九年度易字第三三七六號
中華民國八十九年十一月三日第一審判決（起訴案號：臺灣台中地方法院檢察署八十
九年度偵字第一三七五九號），提起上訴，本院判決如左：
    主      文
原判決撤銷。
乙○○、戊○○共同意圖為自己不法之所有，以恐嚇使人將本人之物交付，乙○○處
有期徒刑貳年陸月。戊○○處有期徒刑貳年。
    事      實
一、乙○○前曾於民國（下同）八十八年五月三日因傷害致死案件，於八十九年七月
    二十四日經台灣台中地方法院判處有期徒刑三年八月，嗣經本院於八十九年十月
    三十一日駁回上訴。乙○○、戊○○二人，於八十九年八月十日下午二時四十分
    許，在台中縣東勢鎮○○里○○○街二十九號二樓「冠霖撞球場」內，向丙○○
    借用其所有ＮＯＫＩＡ牌６１５０型行動電話 (價值約新台幣七千五百元）未果
    後離去，詎乙○○、戊○○二人竟共同基於意圖為自己不法所有之犯意聯絡，再
    次折返前開「冠霖撞球場」內，戊○○、乙○○先後出言嚇令丙○○將行動電話
    交出，否則就要毆打丙○○，惟遭丙○○拒絕後，戊○○竟出手毆打丙○○，致
    使丙○○心生畏懼，而將行動電話交付予乙○○，以強暴脅迫手段，恐嚇丙○○
    。乙○○、戊○○二人得手後，迅即下樓共乘戊○○向張建榮所借用之車牌號碼
    ＥＹＡ－二０三號機車逃逸。嗣並由戊○○提議變賣強盜所得之行動電話，而於
    同日至台中縣東勢鎮○○路四０三號「生活通訊館」，由乙○○出面以一千五百
    元之價格出售予不知情之何柏學，得款後該二人一同前往台中市花用殆盡，嗣經
    丙○○報警處理後，乙○○、戊○○二人始先後至警局投案，並將上開行動電話
    購回後返還丙○○。
二、案經台中縣警察局東勢分局移送台灣台中地方法院檢察署檢察官偵查起訴。
    理      由
一、被告乙○○對於右揭時、地，與被告戊○○先後出言嚇令丙○○將行動電話交出
    ，否則就要毆打丙○○，遭丙○○拒絕，被告戊○○出手毆打丙○○後，丙○○
    將行動電話交付給伊後，與被告戊○○向共乘車牌號碼ＥＹＡ－二０三號機車離
    去，嗣並由被告乙○○將丙○○之行動電話攜至台中縣東勢鎮○○路四０三號「
    生活通訊館」，以一千五百元之價格出售予何柏學，嗣並與被告乙○○共同至台
    中市將一千五百元花用殆盡之事實供承不諱，雖辯稱：我們有回去找他，可是被
    害人已經不在撞球場。那時我去找朋友，我忘記帶手機，我向他借手機，被害人
    口氣不好，我拿了之後，回去找他他已經不在撞球場云云。被告戊○○對於右揭
    時、地，與被告乙○○先後出言嚇令丙○○將行動電話交出，否則就要毆打丙○○，遭丙○○拒絕，伊出手毆打丙○○，丙○○將行動電話交付給被告乙○○後
    ，與被告乙○○向共乘車牌號碼ＥＹＡ－二０三號機車離去，由伊將丙○○之行
    動電話攜至台中縣東勢鎮○○路四０三號「生活通訊館」，以一千五百元之價格
    出售予何柏學，並與被告戊○○共同至台中市將一千五百元花用殆盡等情亦供承
    不諱，惟辯稱：當時並非真的要跟他搶，只是跟他借一下而已，後來回到撞球場
    找被害人要還他手機，沒有看到被害人，乙○○就說要把手機拿去賣掉云云。
二、本院查：
  (一)被害人丙○○於八十九年八月十一日警訊時指稱：案發當日在上開撞球場，被告
    二人一起過來，由戊○○向伊借用手機，為伊拒絕後隨即走開。不久，被告二人
    又再次向伊借手機，但伊依然不肯，戊○○即表示，如不借便要打伊，伊仍不從
    ，戊○○便動手打伊，乙○○在旁表示，再不把手機交出是否還想挨打，伊即將
    手機交出等語。被害人另於本院調查時，就現場其他人之動向指稱：當日伊係應
    友人之邀，與朋友邱俊仁一起至上開撞球場等候該友人，案發當時，撞球場內除
    邱俊仁外另有三位伊認識之朋友，被告打伊後，伊因害怕沒有反抗，邱俊仁有過
    來阻止，另三位友人因均係國小剛畢業不敢過來等語。被害人就被告等施用強暴
    、脅迫手段，致使伊心生畏懼而交付上開行動電話所為之指訴，與被告等之上開
    自白相符，並有贓物認領據一紙、及被告乙○○、戊○○所騎用之車牌號碼ＥＹ
    Ａ－二０三號機車照片一幀附卷可稽。而被告乙○○持前開強盜所得之行動電話
    至台中縣東勢鎮○○路四０三號「生活通訊館」，以一千五百元之價格出售予何
    柏學之情，亦據證人何柏學於警、偵訊時證述無訛。
  (二)至被告乙○○、戊○○雖辯稱：是向被害人丙○○借用行動電話，事後渠等有返
    回撞球場，要將行動電話返還予被害人一節，並無證據證明，參酌：I被告乙○○於偵查時供述：「（行動電話如何來？）向丙○○搶來，戊○○打他，威脅他
    ，我從他手上把手機搶來就離開，在冠霖撞球場搶的。」、「（為何行搶？）因
    身上沒錢，是戊○○提議行搶。」等語（偵查卷第三十八頁）II乙○○於原審訊
    問時供稱：「起初我們一開始借時就是要把手機賣掉，所以我們拿到手機後，就
    拿到生活通訊館賣掉，我進入賣，鍾在外面等，我賣了一千伍佰元，錢我與鍾共
    同花掉，．」等語。III被告戊○○於警訊時供稱：「（你們離開後將手機攜往何
    處？如何處置？）我們把手機拿至東勢鎮○○路生活通訊館賣掉」等語觀之，被
    告等強暴、脅迫手段取得被害人上開手機後，將之變賣現金並花用完畢，足見被
    告等自始即有不法所有意圖，至為明顯。
  (三)按恐嚇行為不以將來之惡害通知為限，即以強暴脅迫為手段，而被害人未達於不
    能抗拒程度者，亦屬之 (最高法院八十年度第四次刑事庭會議決議參照）。本件
    被告等上開之強暴及脅迫手段是否達到被害人不能抗拒程度部分，查：I被告二
    人並未使用任何兇器或其他工具。II案發地點在撞球場之公共場所。III案發現場
    除被害人外，尚有其友人三名，其中一名邱俊仁在被害人被打後有阻止之行為，
    惟被害人友人之年齡上均較被告等為幼小。Ⅳ證人丁○○於本院調查時證稱：當
    日伊因兒子逾時返家，擔心流連在外，而至上開撞球場尋找，因與乙○○之父親
    係舊識而看到乙○○與四位不詳姓名年輕人在撞球場內拉拉扯扯，因乙○○平日
    不務正業，伊並未出面。其後聽說乙○○因強盜案被羈押，伊因感覺當時情形並
    非搶劫般嚴重而出面作證等語。綜合上情，參酌被害人所述情節，本件應未達於
    不能抗拒之程度。本件事證明確，被告乙○○、戊○○二人右揭犯行，洵堪認定
    。
三、核被告所為，係犯刑法第三百四十六條第一項第一項之恐嚇取財罪。公訴意旨認
    應依刑法第三百二十八條第一項之強盜罪處斷，尚有未洽，惟起訴事實相同，爰
    依法變更起訴法條，併予敘明。被告乙○○、戊○○二人具有犯意聯絡及行為分
    擔，為共同正犯。原審予以論罪科刑固非無見，惟原判決誤認被告等所犯為盜匪
    罪尚有未洽，被告等上訴為有理由，應撤銷改判，爰審酌被告乙○○所涉傷害致
    死罪嫌，甫經原審判處三年八月之刑，上訴本院期間，竟不知警惕，再為本件犯
    行，被告戊○○亦有施用毒品之不良行為，為一已之私利，危及他人生活財產之
    安全，惟被告等於犯後，均尚能坦承犯行，所強盜財物之價值非鉅，且已由被害
    人領回等一切情狀，分別量處如主文所示之刑，以資懲儆。
四、據上論斷，應依刑事訴訟法第三百六十九條第一項前段、第三百六十四條、第二
    百九十九條第一項前段、第三百條，刑法第三百四十六條第一項、第二十八條，
    罰金罰鍰提高標準條例第一條前段，判決如主文。
本案經檢察官甲○○到庭執行職務。
中      華      民      國      九十       年     二     月   二十七    日
                                     臺灣高等法院臺中分院刑事第四庭
                                           審判長法  官  洪  耀  宗
                                                 法  官  江  德  千
                                                 法  官  劉  登  俊
右正本證明與原本無異。
如不服本判決應於收受送達後十日內向本院提出上訴書狀，其未述上訴之理由者並
得於提起上訴後十日內向本院補提理由書（均須按他造當事人之人數附繕本）。
                                                 書記官  吳  麗  慧
中      華      民      國      九十       年     三     月     二      日
                                                                        Ｃ


司法院資訊處製作；財團法人民間司法改革基金會備份。
